臺灣高等法院花蓮分院刑事判決　　　　100年度上訴字第215號
上　訴　人
即　被　告　曾永結
選任辯護人　陳清華律師
上列上訴人因妨害自由等案件，不服臺灣花蓮地方法院99年度訴
字第243號中華民國100年7月28日第一審判決（起訴案號：臺灣
花蓮地方法院檢察署99年度偵字第1267號），提起上訴，本院判
決如下：
    主  文
原判決關於曾永結於民國九十八年十二月二十五日上午九時許所
犯恐嚇危害安全罪暨定應執行刑部分撤銷。
曾永結被訴於民國九十八年十二月二十五日上午九時許恐嚇危害
安全部分無罪。
其他上訴駁回。
上訴駁回部分所處之刑，應執行有期徒刑捌月，如易科罰金，以
新臺幣壹仟元折算壹日。
    事  實
一、曾永結與周碩一及其母魏桂香家族間就使用國有土地問題發
    生糾紛，夙有嫌隙，曾永結並曾對前開家族成員周碩國、周
    得全、周得和、周得發提起傷害、恐嚇告訴，其中周碩國經
    臺灣花蓮地方法院以97年度玉簡字第83號判處拘役40日，如
    易科罰金，以新臺幣1千元折算1日，其餘之人則經臺灣花蓮
    地方法院檢察署檢察官為不起訴處分確定。曾永結於民國98
    年12月25日晚間8時45分許，駕駛其兄曾永樑所有之車牌號
    碼5V-5581號自用小客車，行經魏桂香、周碩一位花蓮縣玉
    里鎮○○○街51號、53號、55號住宅（起訴書誤載為59號，
    該3址均有獨立門牌，魏桂香居住在53號，周碩一則居住在
    55號，然3址各有一後門通往後方之對外以圍牆區○○○道
    ，並均可共同使用位於51號供停放車輛及擺放物品之倉庫，
    應整體認係屬一住宅）前，見周碩一駕駛車牌號碼WV-5709
    號自用小客車欲離去，兩人間起口角，曾永結竟基於以強暴
    方式，妨害人行使權利之犯意，駕駛車牌號碼5V-5581號自
    用小客車自左側上前強行擋在周碩一所駕駛之前開自用小客
    車前方，致使周碩一無法駕車離開，以此強暴方式，妨害周
    碩一行使合法駕駛車輛行駛道路之權利。旋另行基於以加害
    生命之事，恐嚇他人致生危害於安全之犯意，持刀下車，向
    已開啟車門正欲下車之周碩一恫稱「要給你死」等語，周碩
    一見狀下車往WV-5709號自用小客車後方逃離，曾永結復持
    刀在後追趕，使周碩一心生畏懼，致生危害於安全。嗣曾永
    結因在後追趕不及，悻然返回，並憤而基於毀損之犯意，持
    刀砍擊周得鈺所有，停放在建國五街57號前之車牌號碼LE-9
    598號自用小客車之後擋風玻璃及後行李箱左側板金部位，
    損壞該車後擋風玻璃及行李箱左側板金（毀損部分未據告訴
    ）。迨其發現聞訊外出查看之魏桂香後，旋另行基於以加害
    生命、身體之事，恐嚇他人致生危害於安全及無故侵入他人
    住宅之犯意，持刀上前，擅自從建國五街51號前門闖進上址
    ，而無故侵入魏桂香、周碩一上開住宅內，繼而持刀作勢砍
    向魏桂香，魏桂香幸因持棍子抵擋而未受傷，惟仍因曾永結
    持刀揮砍之舉使之心生畏懼，致生危害於安全。嗣曾永結離
    開上址並駕車離去，周碩一、魏桂香隨即報警，經警據報趕
    往現場處理，曾永結仍氣憤難消，駕車欲返回上址察看，曾
    永結因發覺警察在前攔阻，而加速駛離現場，並因閃躲攔阻
    之警察，而撞擊周仁皇所有，停放於路旁之車牌號碼FEX-79
    0號普通重型機車（毀損部分未據告訴），並在途中偏離車
    道駛入水源路邊稻田中。為警循線查獲上情。
二、案經周碩一、魏桂香告訴花蓮縣警察局玉里分局報告臺灣花
    蓮地方法院檢察署檢察官偵查起訴。
    理  由
壹、證據能力部分：
    按被告以外之人於審判外之言詞或書面陳述，除法律有規定
    者外，不得作為證據；被告以外之人於偵查中向檢察官所為
    之陳述，除顯有不可信之情況者外，得為證據；又被告以外
    之人於檢察事務官、司法警察官或司法警察調查中所為之陳
    述，與審判中不符時，其先前之陳述具有較可信之特別情況
    ，且為證明犯罪事實存否所必要者，得為證據；被告以外之
    人於審判外之陳述，雖不符刑事訴訟法第159條之1至第159
    條之4之規定，而經當事人於審判程序同意作為證據，法院
    審酌該言詞陳述或書面陳述作成時之情況，認為適當者，亦
    得為證據；當事人、代理人或辯護人於法院調查證據時，知
    有第159條第1項不得為證據之情形，而未於言詞辯論終結前
    聲明異議者，視為有前項之同意，刑事訴訟法第159條第1項
    、第159條之1第2項、第159條之2、第159條之5分別定有明
    文。次按同法第159條之5第2項之規定，乃基於證據資料愈
    豐富，愈有助於真實發現之理念，酌採當事人進行主義之證
    據處分權原則，並強化言詞辯論主義，透過當事人等到庭所
    為之法庭活動，在使訴訟程序順暢進行之要求下，承認傳聞
    證據於一定條件內，得具證據適格。此種「擬制同意」，因
    與同條第1項之明示同意有別，實務上常見當事人等係以「
    無異議」或「沒有意見」表示之，此時倘該證據資料之性質
    ，已經辯護人閱卷而知悉，或自起訴書、原審判決書之記載
    而了解，或偵、審中經檢察官、審判長、受命法官、受託法
    官告知，或被告逕為認罪之答辯或有類似之行為、情況，即
    可認該相關人員於調查證據時，知情而合於擬制同意之要件
    （最高法院100年度臺上字第5154號、96年度臺上字第7364
    號判決意旨參照）。經查：本件公訴人所提出之供述證據，
    被告曾永結及辯護人對於前開證據之證據能力，表示沒有意
    見或不爭執，前開證據資料，經本院予以提示並告以要旨，
    復未於言詞辯論終結前聲明異議，本院審酌前開陳述作成時
    之情況，核無違反任意性及證明力明顯過低之瑕疵，認適當
    作為證據，揆諸前開規定及見解，均有證據能力。
貳、有罪部分（即上訴駁回部分）：
一、訊據被告曾永結固不否認曾於98年12月25日晚間經過花蓮縣
    玉里鎮○○○街51號、53號、55號住宅前3次，第1次約晚間
    8時許，載其小兒子到農會超市買東西，經過上揭住宅前，
    看到周碩國在建國五街中間的房子，旁邊還有一人，隱約有
    看到周碩國用手比，說「看三小」（閩南語）；到農會買東
    西後第2次經過上開住宅；返家後越想越氣，之前是對方打
    伊，今天為何又罵伊，其自己1個人開車要去理論，結果一
    到就看到警車跟很多人在上開住宅前，伊看到有人在攔車，
    以為有人要打伊，就閃躲，才撞到機車，離開1公里後掉到
    田裡等語。惟矢口否認有何恐嚇、強制、無故侵入住宅等犯
    行，辯稱：伊隱約看到周碩國用手比，說「看三小」（閩南
    語），伊就回了一句「不然要怎樣」（閩南語），就開車走
    了，沒有下車，並未用車擋住告訴人周碩一的去路後，持刀
    追砍之，亦未欲追砍告訴人魏桂香而侵入告訴人魏桂香住處
    ，進而持刀揮舞追砍告訴人魏桂香云云。辯護人於本院另為
    被告辯稱：被告之前與告訴人周碩一、魏桂香家族有土地糾
    紛，告訴人指訴是否屬實，應採取嚴格標準。告訴人魏桂香
    於警詢中對於被告有無擋住告訴人周碩一之情節，付之闕如
    ，警方繪製之現場圖中，又獨缺周碩一車牌號碼WV-5709號
    自用小客車，告訴人周碩一指述被告以車強行擋住其去路，
    是否屬實，尚非無疑。告訴人周碩一所述刀子長度反覆不一
    ，且與證人魏桂香所繪刀形南轅北轍；又告訴人周碩一所述
    遭被告追趕的距離，所述不一，就其因此往前逃所花費之時
    間亦容有可疑之處。就侵入住宅部分，告訴人魏桂香的住所
    有好幾個版本，建國五街應為周得全之住所，即便被告有進
    入，魏桂香應非合法告訴權人。而告訴人魏桂香對於刀子長
    度及取木棍防身之時點、被告持刀揮砍之次數及木棍之形狀
    ，與告訴人周碩一間說詞不一云云。
二、然查：
（一）被告雖辯稱伊於98年12月25日晚間駕車經過花蓮縣玉里鎮
      ○○○街51號、53號、55號住宅前時，沒有下車，並未用
      車擋住告訴人周碩一的去路，持刀追砍之，亦未欲追砍告
      訴人魏桂香而侵入告訴人魏桂香住處，進而持刀揮舞追砍
      告訴人魏桂香云云。惟於原審準備程序中業已自承伊開車
      經過時，周碩國、周碩一兄弟就指著伊說「看三小」，伊
      當時有回了一句「不然要怎樣」（閩南語）等語，依其所
      述，其與周碩國、告訴人周碩一於前開時地非無爭執與衝
      突。而前開衝突後，警方旋接到告訴人周碩一、魏桂香報
      案，提到有人持刀鬥毆，花蓮縣警察局玉里分局玉里派出
      所並指派3位員警開1輛巡邏車前往處理，當時告訴人魏桂
      香說被告拿刀子砍她，還有拿刀砍路邊的自小客車等情，
      業據至現場處理之警員證人徐毅承於原審100年1月20日審
      理中證述明確，證人周仁皇於警詢中亦證稱伊於98年12月
      25日晚間9時10分許，在家中接獲朋友陳政欣來電，稱另
      一友人周碩證家中有人鬧事，伊就騎機車前往玉里鎮○○
      ○街55號，一下子1輛銀色自小客車由興國路進來建國五
      街，該車速度很快，直接撞上其機車後方等語，足徵衝突
      發生後，告訴人魏桂香等人旋即報警，並已具體指明被告
      持刀追趕告訴人，並持刀毀損路邊車輛情事，他人亦因有
      人鬧事，而通知周仁皇至現場，足徵前開爭執與衝突情節
      應屬嚴重。參諸被告於本院準備程序中業已自承其返家後
      越想越氣，認為之前是對方打伊，今天為何又罵伊，而駕
      車返回與告訴人周碩一起爭執之處所理論，並因見警車跟
      很多人在上開住宅前，有人在攔車，予以閃躲，而撞到路
      旁機車，則倘如被告所辯係周碩國或周碩一罵其「看三小
      」，其回稱「不然要怎樣」，衝突即已結束，被告又何須
      氣急敗壞欲返回上址與告訴人周碩一等人理論？見警方在
      現場處理，更緊張到撞上路旁機車？顯見被告前開所辯應
      屬避重就輕之詞，尚難遽信。
（二）事實欄一所示事實，則迭據告訴人周碩一、魏桂香於警詢
      、檢察官偵訊及原審審理中指訴明確，互核尚屬相符。辯
      護意旨雖質疑告訴人魏桂香於警詢中對於被告有無擋住告
      訴人周碩一之情節，付之闕如；告訴人周碩一所述刀子長
      度反覆不一，且與證人魏桂香所繪刀形南轅北轍；又告訴
      人周碩一所述遭被告追趕的距離，所述不一，就其因此往
      前逃所花費之時間亦容有可疑之處；告訴人魏桂香對於刀
      子長度及取木棍防身之時點、被告持刀揮砍之次數及木棍
      之形狀，與告訴人周碩一間說詞不一等語。細究告訴人周
      碩一、魏桂香歷次指訴，確實有部分前後不一之情形。惟
      按告訴人、證人之陳述有部分前後不符，或相互間有所歧
      異時，究竟何者為可採，法院仍得本其自由心證予以斟酌
      ，非謂一有不符或矛盾，即應認其全部均為不可採信；尤
      其關於行為動機、手段及結果等之細節方面，告訴人之指
      陳，難免故予誇大，證人之證言，有時亦有予渲染之可能
      ；然其基本事實之陳述，若果與真實性無礙時，則仍非不
      得予以採信；又刑事訴訟以發見真實為目的，被害人就同
      一事實所為之陳述，如前後有所出入，事實審法院應本於
      職權詳加調查，斟酌各方面之情形，依自由心證判斷其真
      偽，不得僅因細節之陳述有所不符，即全部予以捨棄，最
      高法院74年臺上第1599號判例、87年台上第1479號判決意
      旨參照。查告訴人魏桂香於98年12月25日警詢中雖未具體
      指出被告是否有阻擋告訴人周碩一，惟業已陳稱現場還有
      其子周碩一受害，當次警詢中，警方並未進一步詢問魏桂
      香有關周碩一受害部分；而其於同年月26日警詢、檢察官
      偵訊及原審100年1月20日審理中均稱伊在屋內聽到聲音走
      出屋外，見被告拿刀追告訴人周碩一等情，並未陳述聽見
      聲音之前所發生之事。且警察及檢察官均非針對告訴人周
      碩一是否遭被告駕車擋住乙節為詢問，而是以概括方式詢
      問當時情形。於原審審理中，辯護人始具體詢問告訴人即
      證人魏桂香是否親眼看到或聽到周碩一稱被告開車擋周碩
      一的車子，其即回答係其親眼看見，並進一步證稱被告的
      車子是從後方繞到前面去阻擋告訴人周碩一的車子，後來
      的情形沒有看到，因為進去屋內，進去裡面聽到叮叮咚咚
      的聲音，再出來看，被告就已經追到建國五街那邊去了等
      語。從而告訴人魏桂香先前並未陳稱周碩一是否遭被告以
      車阻擋情事，應屬詢問及回答方式造成，尚非所述前後不
      一。且被告既稱其在駕車途中因遭周碩國及告訴人周碩一
      謾罵，氣憤難消，其因此駕車阻擋告訴人周碩一之去處，
      與經驗法則亦無違背，尚難遽指告訴人周碩一及證人魏桂
      香此部分陳述為不可採信。而告訴人周碩一、魏桂香所述
      刀子長度、被告持刀追趕之距離及所花費之時間等情節，
      所述前後確實不一致，甚至告訴人周碩一於98年12月25日
      警詢中稱被告所持之刀子長約30公分，於同年月30日警詢
      中旋改稱刀長約60公分，於檢察官偵訊中又稱約為20至30
      公分長的刀子，於原審審理中則當庭比為長約66公分之刀
      子，告訴人魏桂香於98年12月25日警詢中稱被告所持之刀
      子長約30公分，於翌日警詢中則改稱刀長約60公分，則告
      訴人2人前開部分容有誇大渲染之情形，惟就其等均稱遭
      被告持刀追趕乙節之核心事實，則尚屬前後一致。
（三）觀諸卷附之車牌號碼LE-9598號自用小客車受損照片（詳
      見警卷第51、52頁），受損之2處均係位於該車上方部位
      ，後擋風玻璃僅有位於左側一長條狀破裂痕跡，後行李箱
      左側板金部分凹陷處更留有1長條狀之痕跡，均非遭他車
      撞擊或以鈍器敲打所能產生，而顯係以具有一定質量之長
      刀或鐵片等片狀物品揮砍所致。告訴人2人指訴情節核與
      前開客觀事實相符，則告訴人2人指稱被告持刀追趕其等
      乙節，即屬有據。本院綜觀告訴人歷次陳述及相關證據，
      認去除前開所述誇大渲染不一致部分，仍可認定被告確有
      如事實欄一所述持刀恐嚇告訴人周碩一、魏桂香等情。
（四）另依卷附由警員繪製之現場圖所示告訴人魏桂香當時身處
      位置所在之房屋門牌號碼，固載明為建國五街57號（詳見
      警卷第48頁）；然證人即告訴人周碩一於原審審理時已結
      證稱：告訴人魏桂香係在伊住處倉庫旁拿棍子，之後因被
      告持刀欲砍告訴人魏桂香，告訴人魏桂香始持棍子與被告
      對抗，伊住處與倉庫係同一地點，即3間相連，被告係走
      進第1間放車子的倉庫，伊等均有出入，伊住第3間，告訴
      人魏桂香住第2間等語明確，並經證人即告訴人魏桂香於
      原審100年7月14日審理時結證確認之；且證人即告訴人周
      碩一當庭所繪製之住處位置及平面圖，經核亦與上開花蓮
      縣警察局玉里分局100年5月9日玉警刑字第1000005587號
      函暨檢附之前開建國五路51號、53號、55號居所現場平面
      圖相符，則該3址既均有後門可通往後方之對外以圍牆區
      ○○○道，告訴人2人並均可出入而使用位於51號供停放
      車輛及擺放物品之倉庫，是該三址應整體認係屬一住宅無
      疑；佐以證人即告訴人周碩一於警詢時，即已陳稱伊於98
      年12月25日晚間8時45分許，係在上述建國五街53號前遭
      被告持刀恐嚇等語（詳見警卷第12頁），證人即告訴人魏
      桂香於警詢時，則陳明被告當時係在建國五街53號伊住處
      對伊恐嚇等語（詳見警卷第20頁），且證人即告訴人魏桂
      香於原審100年2月24日審理時，經提示原審首次命警確認
      而呈送本院之現場位置圖（詳見原審卷第111頁）後，復
      即證稱：伊係在圖上53號的位置進去聽到聲音，又從51號
      出來看到才拿棍子，伊與被告係在51號內對峙等語明確；
      證人即告訴人周碩一於原審審理時，經提示上開由警員繪
      製之現場圖後，亦當庭指明應該有3間，警察僅有繪出2間
      等語。相互勾稽以觀，證人即告訴人周碩一、魏桂香2人
      就事實欄一所指之案發地點，即無重大齟齬之處。至於證
      人即告訴人魏桂香於原審100年1月20日審理時，所證伊住
      處倉庫及房間位置係如上開警察所繪製之現場圖（門牌號
      碼註記為建國路57號），要出去馬路要經過該現場圖上微
      笑標誌的大門才能通到外面云云，則應係因告訴人2人於
      警詢時錯誤陳述其等居所分別位於建國五街57號、59號，
      警員則因此誤繪上開現場圖，導致告訴人魏桂香於本院
      100年1月20日審理時，亦因該失真之現場圖而有上述錯誤
      之指述，惟尚不能以此即認告訴人2人就此部分之陳述全
      盤均不可採信，而遽為被告有利之認定。
（五）末按刑法第306條之罪，係緣於保障家內和平主義，為貫
      徹人民居住自由，而對無故侵入者明定其處罰，所保護之
      法益乃個人居住場所有不受其他無權者侵入或滯留其內干
      擾破壞權利。而該條所保障之住屋權，乃源於對住屋或其
      他場所之使用權，並不以個人係該房屋或場所之所有權人
      為限，即對該房屋因支配管理監督而對該場所具有使用權
      者，亦得憑其所享有住屋權，對無故侵入者提出訴追。查
      前開建國五街51號之房屋所有權人為證人周得全一節，雖
      據證人即告訴人魏桂香於本院審理時證述明確，全戶戶籍
      資料（完整姓名）查詢結果亦顯示建國五街53號戶長為周
      得全，然建國五街51號、53號、55號三址相連，後方相通
      ，告訴人2人分別居住在53號、55號，其等均有使用51號
      ，應認係同一住宅等情，業經本院認定如上，是告訴人2
      人之戶籍雖均設於花蓮縣玉里鎮○○路○段59號（詳見告
      訴人2人之個人戶籍資料表），然其等實際上既均有居住
      在建國五街51號、53號、55號居所，並有使用之事實，依
      上開說明，其等居住在此之自由及住屋權，自應受到保護
      ，故告訴人魏桂香就事實欄一所示被告無故侵入建國五街
      51號之犯行，核屬刑事訴訟法第232條所指犯罪之直接被
      害人無疑，是告訴人魏桂香於警詢時對被告提出無故侵入
      住宅之告訴，當屬合法，本院自應依法為實體審理；況一
      般人因工作、就學，甚或避免戶籍地無人設籍遭課徵較高
      稅金等各項原因，導致實際上並未居住在戶籍地，而常年
      居住他處等情，事所常見，則辯護人徒憑告訴人魏桂香係
      其他房屋之所有權人，卻另居住在證人周得全所有之房屋
      內，認不合常理，且告訴人魏桂香並非建國五街51號之所
      有權人，認無告訴權等語，均非的論，尚難遽採。
（六）綜上所述，被告上開所辯，尚屬避重就輕飾卸之詞，不足
      採信，此外並有警員於98年12月25日前往現場處理時所拍
      攝之現場照片共12張、花蓮縣警察局玉里分局100年5月9
      日玉警刑字第1000005587號函暨檢附之前開建國五路51號
      、53號、55號居所現場平面圖1份、現場照片7張附卷可稽
      。本件事證明確，被告如事實欄所示各該犯行均堪認定，
      自應依法論科。
三、核被告如事實欄所示於98年12月25日晚間8時45分許駕車阻
    擋告訴人周碩一之所為，係犯刑法第304條第1項之強制罪；
    持刀恫嚇並追趕告訴人周碩一之所為，係犯同法第305條之
    恐嚇危害安全罪；欲追趕告訴人魏桂香而進入建國五街51號
    之所為，係犯同法第306條第1項之無故侵入住宅罪，持刀作
    勢揮砍告訴人魏桂香之所為，係犯同法第305條之恐嚇危害
    安全罪。公訴意旨就被告駕車擋住告訴人周碩一所駕駛車輛
    去路部分，雖認係構成刑法第302條第1項之剝奪他人行動自
    由罪。惟刑法第302條之妨害自由罪，既係以私行拘禁為其
    非法剝奪人行動自由之例示，則本罪在性質上，其行為自須
    持續相當之時間，始足當之，倘若其目的在使人行無義務之
    事或妨害他人行使權利，僅有瞬間之拘束，則屬同法第304
    條之範圍，不構成上開剝奪行動自由罪（最高法院75年度臺
    上字第6857號判決意旨參照）。查被告上開駕車阻擋告訴人
    周碩一所駕駛車輛去路，目的係在持刀尋釁，且隨即持刀下
    車，而告訴人周碩一見狀隨即開啟車門下車往後跑等情，業
    經本院認定如上，是被告此舉固有使告訴人周碩一無法駕車
    離去，而妨害告訴人周碩一得以本其自由意志駕車前往他處
    之權利，然告訴人周碩一之自由及權利僅有瞬間受到拘束及
    妨害，自難認以達遭到剝奪之程度，是公訴意旨就此部分之
    認定，已有未合，然二者基本社會事實同一，業經公訴人於
    原審論告時，當庭變更此部分之起訴法條為刑法第304條第1
    項，本院自無庸再依刑事訴訟法第300條規定變更此部分之
    起訴法條（最高法院95年度臺上字第284號判決意旨亦肯認
    起訴法條既經公訴人當庭更正，無再依刑事訴訟法第300條
    變更起訴法條之必要）。又被告於持刀追砍告訴人周碩一不
    及後，發現告訴人魏桂香持棍子出來觀看，隨即持刀追近，
    且在告訴人魏桂香住處內持刀砍向告訴人魏桂香，並即離去
    等情，亦經本院認定如上，顯見被告當時係本於欲向告訴人
    尋釁之單一犯罪決意，而無故侵入住宅後旋即持刀揮砍，是
    被告此部分即係以一行為觸犯上開二罪名，為想像競合犯，
    應從一重之恐嚇危害安全罪處斷。被告各該恐嚇、強制等犯
    行間，犯意各別，行為互殊，應予分論併罰。
四、原判決就被告上開犯行，適用刑法第304條第1項、第305條
    、第306條第1項、第55條、第41條第1項前段之規定，並審
    酌被告前僅有於68、81、87年間，因竊盜等案件分別經法院
    判處罪刑確定並執行完畢，此後並無再因犯罪經法院判處罪
    刑確定之紀錄，素行並非惡劣，然僅因與告訴人2人之家族
    間之土地糾紛，竟率而持刀恐嚇並妨害告訴人周碩一之權利
    行使，致使告訴人深感恐懼，復損及居住安寧，自制能力薄
    弱，兼衡其始終未能與告訴人和解並得宥恕，以及其智識程
    度、生活狀況、否認犯行之犯後態度等一切情狀，分別量處
    有期徒刑3月、4月、5月，並諭知易科罰金之折算標準，經
    核原判決就此部分認事用法及量刑均無不當。被告猶執陳詞
    否認此部分犯罪提起上訴，為無理由，被告就此部分上訴，
    應予駁回。另就起訴書犯罪事實一、（三）所示部分，業經
    原審判決無罪，檢察官對此並未提起上訴，業已確定，附此
    敘明。
參、無罪部分（即原判決撤銷部分）
一、公訴意旨略以：被告於98年12月25日上午9時許，在花蓮縣
    玉里鎮○○路○段、民權街交岔口之停車場，手持乙把20-30
    公分長之刀子，以「給你死」等語恫嚇周碩一並追趕之，致
    周碩一心生畏懼，足生損害於周碩一，因認被告此部分涉犯
    刑法第305條之恐嚇罪云云。
二、按犯罪事實應依證據認定之，無證據不得認定犯罪事實；不
    能證明被告犯罪者，應諭知無罪之判決，刑事訴訟法第154
    條第2項及第301條第1項，分別定有明文。次按認定不利於
    被告之事實，須依積極證據，苟積極證據不足為不利於被告
    事實之認定時，即應為有利於被告之認定，更不必有何有利
    之證據；又犯罪事實之認定，應憑真實之證據，倘證據是否
    真實尚欠明確，自難以擬制推測之方式，為其判斷之基礎；
    刑事訴訟法上證明之資料，無論為直接或間接證據，均須達
    於通常一般之人均不致有所懷疑，而得確信其為真實之程度
    ，始得據為有罪之認定，若其關於被告是否犯罪之證明未能
    達此程度，而有合理懷疑之存在，致使無從形成有罪之確信
    ，根據「罪證有疑，利於被告」之證據法則，即不得遽為不
    利於被告之認定，最高法院30年上字第816號、53年臺上字
    第656號、76年臺上字第4986號判例可資參照。而被害人所
    述被害情形如無瑕疵可指，而就其他方面調查又與事實相符
    ，則其供述未始不足據為判決之基礎；告訴人之告訴，係以
    使被告受刑事訴追為目的，是其陳述是否與事實相符，仍應
    調查其他證據以資審認；被害人之陳述如無瑕疵，且就其他
    方面調查又與事實相符，固足採為科刑之基礎，倘其陳述尚
    有瑕疵，則在未究明前，遽採為論罪科刑之根據，即難認為
    適法，亦經最高法院著有32年上字第657號、52年臺上字第
    1300號判例、95年度臺上字第4802號判決可資參照。
三、公訴意旨認被告涉有上開罪嫌，無非以被告於警詢時之供述
    、證人即告訴人周碩一於警詢及檢察官偵查中之證述及證人
    周得全於警詢時之證述，及證人周得全所繪被告所持刀械圖
    樣，為其主要論據。
四、惟訊據被告堅詞否認有於上開時地恐嚇告訴人周碩一犯行，
    辯稱：98年12月25日上午7時許，伊就一個人到其位於台11
    線寧埔段的園地種玉米，離玉里鎮開車約17、18分鐘，並未
    在停車場內持刀追砍告訴人周碩一等語。
五、經查：
（一）公訴意旨雖引用告訴人即證人周碩一之證述為其論據，惟
      細究告訴人即證人周碩一之證述內容，其於98年12月25日
      警詢中指稱：被告還在98年12月25日上午9時許，在花蓮
      縣玉里鎮○○路○段與民權街口拿刀子對伊恐嚇說要殺伊
      云云。於檢察官99年4月15日偵訊中證稱：當天伊到玉里
      鎮○○路○段與民權路街口的停車場剛好遇到被告，結果
      被告帶了1把約20至30公分長的刀子，很像是水果刀，並
      出言恐嚇伊，說要給伊死之類的話，伊聽了覺得很害怕，
      就往家裡方向跑，被告有從後面追伊，但是沒有追到云云
      。於原法院100年1月20日審理中則證稱：98年12月25日早
      上9時許在玉里停車場附近，當時就像以往一樣，被告拿
      刀說要「給你死」，並且追趕，當時沒有路人出來阻擋，
      當時因為害怕，就跑回去，當時伊家在辦喪事云云。並以
      兩隻手的食指比出被告當時拿的刀子的長度，經通譯丈量
      後為66公分，並在紙上畫出當時刀子的形狀（註為長條形
      ，刀刃長度約為刀柄長度之11倍），稱：那支刀子不是細
      細的，是寬的云云。則告訴人即證人周碩一於警詢中並未
      提及遭被告拿刀追趕情事，且其於檢察官偵訊中係稱被告
      手持之刀子為20至30公分長的「水果刀」，於原審審理中
      則比畫該刀子長約66公分之寬長刀，其證述內容前後顯不
      一致，且20至30公分之水果刀與66公分之寬長刀，長度差
      異2至3倍，形狀更是迥不相同，客觀上差異甚大，並非細
      微特徵，難有誤認之可能。再者，被告與告訴人2家族，
      既素有嫌隙，被告在白日大庭廣眾之下持寬長刀追趕告訴
      人周碩一，竟無任何人報案，待被追至喪宅，復無家人報
      警，亦有違常情，從而告訴人之指訴非無瑕疵，其所述是
      否與事實相符，尚有疑義。
（二）公訴意旨雖又以證人周得全之證述為論據。惟告訴人即證
      人周碩一於原審100年1月20日審理中明確證稱：被告拿刀
      子要追伊時，證人周得全沒有在場，是伊說給周得全聽的
      等語。經辯護人提示臺灣花蓮地方法院檢察署99年度偵字
      第1267號偵查卷宗第8頁有關證人周得全之筆錄，問以：
      有關檢察官問周得全目擊的經過，為何周得全說當時氣氛
      不好，至於你們在講什麼沒有聽到，被告手上有拿1把20
      至30公分的刀子，他看一下就走了，有何意見？復答稱：
      周得全沒有在現場，但他應該是從家裡看到的，伊在跑的
      過程並沒有看到周得全，周得全的家沒有辦法看到停車場
      等語。即告訴人即證人周碩一明確證稱證人周得全並不在
      現場。經檢察官為覆反詰問，則證稱：伊二叔辦喪事的地
      點在中山路2段114號，辦喪事地點可以很清楚看到停車場
      等語。檢察官再問以：「你剛才說周得全人是在辦喪事的
      現場嗎？」，則證稱：「是，他人在辦喪事的現場。」，
      從而告訴人即證人周碩一原本指稱證人周得全應在家中，
      並稱家中並無法看到停車場，經檢察官為覆反詰問，告訴
      人周碩一始附和檢察官之覆反詰問，改稱證人周得全在辦
      喪事的現場，顯係受檢察官之誘導所致，復與證人周得全
      證述情節並不相同（詳如後述），則證人周得全是否在場
      ，已有可疑。
（三）且細究證人周得全之證述，其於檢察官99年4月15日偵訊
      中係證稱：伊當天早上9時許有在玉里鎮○○路與中山路1
      段停車場「看到」周碩一與被告在對話（偵訊筆錄原記載
      「我在當天早上9時許有在玉里鎮○○街與中山路1段的停
      車場與周碩一在對話」，經勘驗結果，應係「看到周碩一
      和曾永結兩個在那裡講話」，有本院勘驗筆錄乙紙在卷可
      稽），當時的氣氛很不好，至於他們在講什麼伊沒有聽到
      ，被告手上並拿著1把約20至30公分的刀子，不過伊看了
      一下就走了，後來發生了什麼事情伊就不曉得了云云。於
      原法院100年2月24日審理中則證稱：伊於98年12月25日上
      午9時許在停車場旁邊的「小木屋」早餐店吃早餐，當時
      坐在店裡面吃早餐，坐在店裡面中間的位置，看不到店外
      面的情形，當時沒有看到被告在停車場出現，吃早餐時沒
      有聽到外面有人在吵架的聲音，但吃完付帳時，就有看到
      被告拿刀子，刀子連手把大約當庭比的長度（經通譯以尺
      丈量後為77公分），並當場繪製刀子形狀（註接近刀柄部
      分窄，其餘部分較寬）被告當時沒有在追人，當時有看到
      伊姪子周碩一，周碩一在停車場那邊坐在機車上，被告距
      離周碩一大約平常走路30步左右，周碩一應該沒有看到伊
      ，因為他們當時在對峙，伊有看到被告跟周碩一對話，但
      是他們講什麼伊不知道，因為距離很遠，伊看到被告拿刀
      子，刀子用右手握著，沒有看到被告與周碩一追跑的情形
      ，沒有聽到有人喊救命或是其他大聲喊叫的聲音，也沒有
      聽到被告對周碩一喊「給你死」的話，伊聽不到他們說的
      話，無法判斷他們是在說話還是吵架云云。則依證人周得
      全之證述，其僅看到被告與告訴人周碩一在對話，並無見
      聞被告手持刀子以「給你死」等語恫嚇告訴人周碩一，亦
      無看到被告持刀追趕周碩一，即前開公訴意旨所認被告所
      犯恐嚇危害安全行為，證人周得全均未見聞，顯難佐證告
      訴人周碩一之指訴。且證人周得全對於其以旁觀者角度觀
      察被告所持刀子，竟亦有20至30公分及77公分之差距，甚
      至比人身安危受到威脅之告訴人周碩一所述長度之差異更
      大，其與告訴人周碩一所繪刀子形狀更是不相吻合，證人
      周得全之證述亦顯有瑕疵，難以依其證述遽認告訴人周碩
      一之指訴當時遭被告持刀追趕乙節信而有徵。
（四）又就證人周得全對於見聞被告與告訴人周碩一間之對峙情
      事之反應乙節，經原審審判長於100年2月24日審理時問以
      ：「你看到被告有拿刀在與周碩一講話，你有無做何事？
      」證人周得全答稱：「沒有，因當時那裡有很多人，我想
      說那麼多人，不會有問題，我就離開早餐店。」；檢察官
      問以：「你看到被告與周碩一時旁邊是有圍著很多人？」
      先稱：「沒有很多人。」檢察官問：「被告拿刀與周碩一
      說話當時你是否會替周碩一感到擔心害怕？」，卻稱：「
      不會，因為當時有很多人」；辯護人問以：「你既然看到
      你姪子在與被告對峙，被告又拿著刀，你為何不過去？」
      證人周得全竟稱：伊過去就被他們看到了，伊怕事情會愈
      大，如果伊走過去會刺激到被告云云。證人周得全與告訴
      人周碩一係叔姪關係，誼屬至親，其亦曾遭被告告訴傷害
      （嗣經臺灣花蓮地方法院檢察署檢察官以97年度偵續字第
      55號為不起訴處分），復因土地使用問題而生糾紛，與被
      告間有一定之緊張關係，依其於警詢中所述，被告於前3
      日即已持刀至告訴人魏桂香住處，對於告訴人家族具有一
      定之威脅，則倘如其所述，確有見被告持刀與告訴人周碩
      一對峙，被告對於告訴人周碩一具有明顯而立即之危險，
      竟因現場尚有多人，或怕事情愈大刺激被告，即未報警或
      請求協助，旋即離去，核與經驗法則相去甚遠，非無瑕疵
      。
（五）參諸證人周得全曾於98年12月30日至花蓮縣警察局玉里分
      局玉里派出所製作筆錄，對於告訴人周碩一所指前開遭恐
      嚇情事隻字未提。經辯護人於原審100年2月24日審理中質
      問其在警察局為何沒有跟警察講停車場這件事，證人周得
      全先稱：伊有說，警局筆錄沒有寫，又改稱：筆錄其他處
      有沒有寫伊不知道，但警卷第33頁沒有寫云云。反觀其於
      警詢中對於警員問以：魏桂香第2次警詢筆錄時提到，被
      告於98年12月25日20時45 分許在花蓮縣玉里鎮○○○街
      53號發生恐嚇、毀損案發前3天，被告那3天都拿著刀子到
      魏桂香住處，是否有此事？證人周得全答稱：「有此事。
      」並稱被告當時手拿的刀子連刀柄約50公分云云。惟於原
      審100年2月24日審理中經原審受命法官問以：「你於警詢
      時稱告訴人魏桂香所述98年12月25日20時45分發生恐嚇毀
      損前3天，被告那3天都拿著刀子到告訴人魏桂香住處，確
      有此事，是否實在？」並提示警卷33頁，卻稱：「沒有這
      回事，我不曉得。」受命法官再問以：「為何你會跟警察
      說確有此事？」證人周得全再稱：「我沒有這樣說。」辯
      護人再問以：「你剛才稱你在警察局沒有跟警察講98年12
      月25日前3天被告都有拿刀子去被害人家這件事？」仍稱
      ：「是的，我沒有講。」但「筆錄上面確實有這樣寫」。
      審判長復問以：「你於警詢稱被告當時拿著刀子連手柄長
      約50公分，與剛才你在本院審理時不相符，差了10幾公分
      ，有何意見？」（指的是98年12月25日20時45分許前3天
      ，見被告都拿著刀子到告訴人魏桂香住處部分）又改稱：
      沒有意見，應該是在原審手比的長度比較正確云云。足徵
      證人周得全就警詢筆錄明白記載之事項，稱無此事，亦未
      陳述，就前開於98年12月25日上午9時許，在玉里鎮○○
      路○段與民權街口停車場部分，卻稱其有陳述，筆錄並未
      記載，其陳述顯然反覆、矛盾，憑信性不足。
（六）綜上所述，公訴意旨所指被告於98年12月25日上午9時許
      在玉里鎮○○路○段與民權街口恐嚇告訴人周碩一部分，
      告訴人周碩一之指訴非無瑕疵，是否與事實相符並不明確
      ，證人周得全是否在場目睹亦有疑問，且縱認周得全在場
      ，其並未目睹公訴意旨所指恐嚇情狀，且證述內容瑕疵甚
      多，憑信性不足，無法補強告訴人周碩一之指訴，從而被
      告否認犯行，提起上訴，為有理由，應由本院撤銷改判，
      而為被告此部分無罪之諭知。
肆、原判決既經部分撤銷，其定應執行刑部分亦應一併撤銷，並
    由本院就其餘部分宣告刑之部分定其應執行刑。末按於94年
    2月2日修正公布，95年7月1日施行之刑法第41條第2項原規
    定：「前項（即易科罰金之折算標準）規定於數罪併罰，其
    應執行之刑未逾6月者，亦適用之。」該項規定於98年1月21
    日修正為：「第1項至第3項規定於數罪併罰，其應執行之刑
    未逾6個月者，亦適用之。」並移列於同條第8項，且自98年
    9月1日起施行；然其中關於數罪併罰，數宣告刑均得易科罰
    金，而定應執行之刑逾6個月者，排除適用同條第1項得易科
    罰金之規定部分，業經司法院大法官會議於98年6月19日，
    以釋字第662號解釋宣告自該解釋公布日起失其效力；嗣刑
    法第41條另於98年12月15日修正，同條第8項修正為「第1項
    至第4項及第7項之規定，於數罪併罰之數罪均得易科罰金或
    易服社會勞動，其應執行之刑逾6月者，亦適用之。」並自
    98年12月30日起公布並施行，本院認此乃前述釋字第662號
    解釋之明文化，無庸為新舊法比較，應逕予適用之，是被告
    本案各該犯行經本院所分別宣告之刑，既均得易科罰金，經
    本院合併定應執行刑結果，雖已逾有期徒刑6月，然依前述
    說明，自應就被告應執行之刑，併諭知易科罰金之折算標準
    。
據上論斷，應依刑事訴訟法第368條、第369條第1項前段、第364
條、第301條第1項，刑法第304條第1項、第305條、第306條第1
項、第55條、第41條第1項前段、第8項、第51條第5款，刑法施
行法第1條之1第1項、第2項前段，判決如主文。
本案經檢察官陳松吉到庭執行職務。
中    華    民    國   100    年    11    月    18    日
                    刑事庭審判長法  官  何方興
                                法  官  王紋瑩
                                法  官  張宏節
以上正本證明與原本無異。
本件不得上訴。
中    華    民    國   100    年    11    月    18    日
                                書記官  溫尹明
附錄本判決論罪之法律條文：
中華民國刑法第304條
以強暴、脅迫使人行無義務之事或妨害人行使權利者，處3年以
下有期徒刑、拘役或3百元以下罰金。
前項之未遂犯罰之。
中華民國刑法第305條
以加害生命、身體、自由、名譽、財產之事，恐嚇他人致生危害
於安全者，處2年以下有期徒刑、拘役或3百元以下罰金。
中華民國刑法第306條
無故侵入他人住宅、建築物或附連圍繞之土地或船艦者，處 1
年以下有期徒刑、拘役或 3 百元以下罰金。
無故隱匿其內，或受退去之要求而仍留滯者，亦同。